臺灣臺中地方法院刑事判決　　　　　　　　　　　　　九十一年度自字第四四六號
　　自　訴　人　大總督視聽有限公司
　　代　表　人　陳惠玲
　　代　理　人　甲○○
　　被　　　告　乙○○
右列被告因詐欺案件，經自訴人提起自訴，本院判決如左：
    主  文
乙○○無罪。
    理  由
一、自訴意旨略以：被告乙○○基於意圖為自己不法之所有之概括犯意，自民國九十
    年九月十二日起至九十一年一月二十七日止，連續三十二次在臺中市○區○○路
    六五號自訴人公司處飲酒消費，並向自訴人之代理人即接待人員甲○○佯稱係臺
    灣安麗傳銷事業之上游會員，每月靠下游會員可得數十萬元獎金，且不受經濟不
    景氣影響，自訴人見被告名片上印有安麗傳銷之產品，且其對臺灣安麗之歷史知
    之甚明，乃同意被告於當日消費金額先行簽發本票，並由接待人員甲○○背書，
    事後再經會算後由被告簽發以其本人為發票人、付款人臺中市第二信用合作社儲
    蓄部、票載發票日分別為九十一年二月二十八日、同年三月三十一日、同年四月
    三十日、同年五月三十一日，金額分別為新臺幣（下同）六萬元、五萬八千九百
    元、十三萬八千元、八萬三千元四紙支票清償，詎自訴人就其中面額六萬元、五
    萬八千九百元二紙支票提示遭退票，且被告係拒絕往來戶，並經撥打被告名片上
    之電話，其電話業已停用，或為空號，而依被告之名片及退票理由單上所載之地
    址尋找被告，亦無所獲，自訴人始知受騙，因認被告涉犯刑法第三百三十九條第
    一項之詐欺罪嫌云云。
二、按犯罪事實應依證據認定之，無證據不得推定其犯罪事實；又不能證明被告犯罪
    者，應諭知無罪之判決，刑事訴訟法第一百五十四條、第三百零一條第一項分別
    定有明文。次按事實之認定，應憑證據，所謂證據，須適於為被告犯罪事實之證
    明者，始得採為斷罪資料，如未能發現相當證據，或證據不足以證明，自不能以
    推測或擬制之方法以為裁判基礎；又認定不利於被告之事實，須依積極證據，苟
    積極證據不足為不利於被告事實之認定時，即應為有利於被告之認定，更不必有
    何有利之證據，最高法院五十三年臺上字第二七五０號、三十年上字第八一六號
    、四十年臺上字第八六號分別著有判例可資參照。又無論直接證據或間接證據，
    其為訴訟上之證明，須於通常一般之人均不致有所懷疑，而得確信為真實之程度
    者，始得據為有罪之認定。告訴人之指訴，既係以使被告受有罪之判決為目的，
    從而，不得以告訴人之指訴作為認定被告犯罪事實之主要證據，仍應調查其他必
    要之證據，以察與事實是否相符。被害人之陳述如無瑕疵，且就其他方面調查又
    與事實相符，固足採為科刑之基礎，倘其陳述尚有瑕疵，則在究明前，自難遽採
    為被告有罪之根據，最高法院亦著有六十一年台上字第三Ｏ九九號判例可資參照
    。另刑法第三百三十九條第一項詐欺取財罪之成立，以意圖為自己或第三人不法
    所有，以詐術使人將本人或第三人之物交付為要件。所謂以詐術，必須被詐欺人
    因其詐術而陷於錯誤，若其所用方法，不能認為詐術，亦不致使人陷於錯誤，即
    不構成該罪，此最高法院四十六年台上字第二六０號亦著有判例。
三、訊據被告乙○○固坦承確有至自訴人店內消費及簽發支票等情事，然矢口否認有
    何詐欺犯行，辯稱其先前已有一段時間在自訴人店內消費，都有付款，其付款方
    式或以現金或以信用卡，嗣後才改為月結，其係從事保全業，安麗傳銷係其副業
    ，當時其確有拿名片給自訴人，實因經濟不景氣，所以才跳票等語。經查：自訴
    人之代理人甲○○於審理中陳稱被告於九十年九月間至自訴人店中消費，由其本
    人接待，被告消費內容係喝酒吃飯，有多次到店內消費，被告以開本票之方式結
    帳，嗣一個月後再請被告簽發支票，被告在九月以前都是和朋友來消費，但之前
    都由其朋友簽帳，嗣後被告自己來消費，自訴人店內並非每個人都可簽帳，自訴
    人會先打聽客人的財力，因被告自稱係安麗傳銷上游會員，並自稱是管理公司總
    幹事，自訴人評估被告沒有問題，而且和被告一同來消費之朋友說他信用不錯，
    才讓被告簽帳等語。經查：被告係敬業保全總幹事，及安麗直銷之直銷商等情，
    業據被告供明，並有被告提出之服務證、安麗直銷卡各一份可憑。而被告亦供稱
    其至自訴人店內消費時，確有提出名片予自訴人等情，復有名片影本一份在卷可
    參。自訴人之代理人自承其會先打聽客人的財力，因被告自稱係安麗傳銷上游會
    員，並自稱是管理公司總幹事，自訴人評估被告沒有問題，而且和被告一同來消
    費之朋友說他信用不錯，才讓被告簽帳等情，足徵被告係自行評估被告之資力始
    衡量是否願為被告簽帳消費，尚難認被告有何施以詐術之行為而使被告陷於錯誤
    。況以上開名片除記載被告姓名地址電話外，另記載直銷之廣告、產品圖片等內
    容，並未足證明被告有何詐騙之事實，至多僅能證明被告係在該直銷業工作且曾
    向自訴人出示名片，然酒客至酒店消費向店內接待幹部出示名片，亦屬事理之常
    ，非以其出示名片即認有何欺罔之行為。另被告消費後與告訴人結算之支票四紙
    ，雖其中二紙經提示退票，惟查自訴人陳稱上開支票分別在九十年十一月二十四
    日、九十年十二月二十八日及九十一年二月三日交付予自訴人等情，而上開支票
    存款帳戶係自九十一年三月十五日始拒絕往來，有臺中市第二信用合作社九十一
    年六月十四日中市二信總字第七四二號函一份在卷可參，是以被告簽發支票與自
    訴人會算結帳之時，其支票存款帳戶尚未拒絕往來，其簽發支票之時尚難認已無
    資力結清款項。是以被告於自訴人處消費，事後自訴人允以簽帳，係自訴人自行
    評估客人資力所為，並無實據可證被告係施以如何之詐術方使自訴人提供餐飲服
    務，亦無從證明係因被告施以詐術使自訴人允以簽帳。而民事債務當事人間，若
    有未依債務本旨履行給付之情形，在一般社會經驗而言，原因不一而足；其因不
    可歸責之事由無法給付，或因合法得對抗他造主張抗辯而拒絕給付，甚至債之關
    係成立後，始行惡意遲延給付，皆有可能，且刑事被告依法不負自證無罪之義務
    ，尚未能以被告單純債務不履行之狀態，推定被告自始即有不法所有之意圖而施
    用詐術。況以被告與自訴人之代理人於本院審理期間另行達成民事和解，有和解
    書一份在卷可參，益徵被告無不法所有之意圖。綜上所述，本件僅屬民事糾葛，
    自應循民事訴訟程序解決，揆諸首揭說明，難認被告有何自訴人所指訴之詐欺犯
    行，自難僅憑自訴人片面之指訴而以詐欺罪相繩。此外復查無其他積極證據，足
    認被告有何詐欺犯行，不能證明被告犯罪，自應為無罪之諭知。
據上論斷，應依刑事訴訟法第三百四十三條、第三百零一條第一項，判決如主文。
中　　　華　　　民　　　國　　　九十一　　　年　　　八　　月　　十六　　日
                                    臺灣臺中地方法院刑事第二庭
                                        法　官
右正本證明與原本無異
如不服本判決，應於收受本判決後十日內向本院提出上訴書狀，其未敘述上訴理由者
，並得於提起上訴後十日內向本院補提理由書狀（均須按他造當事人之人數附繕本）
「切勿逕送上級法院」
                                        書記官
中　　　華　　　民　　　國　　　九十一　　　年　　　八　　月　　十六　　日
